【裁判字號】    99,交聲,658
【裁判日期】    990615
【裁判案由】    違反道路交通管理處罰條例聲明異議
【裁判全文】
臺灣臺北地方法院交通事件裁定         99年度交聲字第658號
原處分機關  交通部公路總局臺北區監理所板橋監理站
異  議  人
即受處分人  甲○○
上列異議人即受處分人因違反道路交通管理處罰條例事件，對於
交通部公路總局臺北區監理所板橋監理站中華民國99年4月8日所
為之處分（原處分案號：板監裁字第裁41-C00000000號）聲明異
議，本院裁定如下：
    主  文
異議駁回。
    理  由
一、按機器腳踏車行駛至交岔路口，其轉彎，應依標誌或標線之
    規定行駛，道路交通安全規則第99條第2項定有明文。次按
    汽車駕駛人，行經有燈光號誌管制之交岔路口闖紅燈者，處
    新臺幣（下同）1,800元以上5,400元以下罰鍰，並記違規點
    數3點，道路交通管理處罰條例第53條第1項，第63條第1項
    第3款分別定有明文。又道路交通管理處罰條例所稱之「汽
    車」，係包括「機器腳踏車」，亦為道路交通管理處罰條例
    第3條第8款所明文。末按車輛面對圓形紅燈時，仍逕予穿越
    路口至銜接路段，含左轉、直行、迴轉及右轉（依箭頭綠燈
    允許行駛者除外），即視為闖紅燈之行為，亦經交通部82年
    4月22日交路字第009811號函示在案。
二、原處分意旨略以：本件異議人甲○○於99年2月6日17時0分
    許，騎乘車牌號碼GLA-180號重型機車，行經臺北縣新店市
    ○○路與民族路口，經臺北縣警察局新店分局以第C0000000
    0號違反道路交通管理事件通知單，攔停依違反道路交通管
    理處罰條例第53條第1項「紅燈迴轉」掣單舉發。嗣異議人
    於舉發通知單上所載應到案日期前提出申訴，經原處分機關
    即交通部公路總局臺北區監理所板橋監理站函請原舉發機關
    即臺北縣警察局新店分局調查結果，仍認異議人有前開違規
    行為，原處分機關乃於99年4月8日依道路交通管理處罰條例
    第53條第1項、第63條第1項第3款（原處分漏載第3款）規定
    ，裁處異議人罰鍰1,800元，並記違規點數3點。
三、聲明異議意旨略以：異議人即受處分人於民國99年2月6日17
    時0分許，騎乘車牌號碼GLA-180號重型機車，於臺北縣新店
    市○○路○段往臺北市方向（非如所開單之北新路3段），行
    經民族路口時，因紅燈迴轉往新店方向（該路口有紅燈可左
    轉號誌）遭警舉發，致遭裁決應處新臺幣1,800元罰鍰。查
    異議人因係於該路口號誌亮紅燈及有號誌可左轉時迴轉，並
    非闖紅燈，依此，並未違反道路交通管理處罰條例第53條第
    1項「汽車駕駛人，行經有燈光號誌管制之交叉路口闖紅燈
    」，北縣新店警察局交通事件裁決所所為之處分，顯有錯誤
    ，爰依此聲明異議，請求撤銷原處分等語云云。
四、經查：
    (一)異議人於99年2月6日17時0分許，騎乘車牌號碼GLA-180號
      重型機車，行經臺北縣新店市○○路與民族路口，經臺北
      縣警察局新店分局員警攔停掣單舉發，嗣後收受裁決書，
      並於法定期間內聲明異議等情，有臺北縣政府警察局舉發
      違反道路交通管理事件通知單（原單號：北縣警交大字第
      C00000000號）、交通部公路總局臺北區監理所板橋監理
      站違反道路交通管理事件裁決書（原處分案號：板監裁字
      第裁41-C00000000號及送達證書及聲明異議書狀、臺北縣
      政府警察局新店分局99年3月9日北縣警店交裁字第099001
      2420號函附卷可稽（見本院卷第3、4、7、8、10頁）。又
      異議人於聲明異議中所稱其違規路段係北新路2段而非違
      規通知單所載之北新路3段一節，經檢視異議人隨聲明異
      議書狀所提出之照片，民族路口係位於北新路2段及3段交
      界處（見本院卷第5至6頁），員警依此掣單並無違誤，合
      先敘明。
    (二)訊據異議人固不否認於上開時、地，駕駛上開車輛，行經
      上述有燈光號誌管制之交岔路口迴轉後，為警攔停等事實
      ，惟矢口否認有何闖紅燈之違規行為，惟經證人即江陵派
      出所當日值勤員警乙○○於本院審理時到庭具結證述：「
      當時我們是在舉發地點，要勸導行人要穿越馬路，我站的
      地點是公車站，對面也是公車站靠近加油站旁邊，當時我
      站的地點就一直注意，北新、民族、寶強路口是否有機車
      違規紅燈左轉，因為當時在路口有左轉燈，所以我必須很
      清楚，該汽車是否有紅燈左轉，或是燈號紅燈但有左轉箭
      頭時，因為這兩個情形處罰不一樣。紅燈左轉，有箭頭燈
      是給汽車左轉，機車不能直接行駛快車道，也不能左轉，
      要兩段式左轉，因為有很多人利用箭頭燈申訴輕重，假如
      有路口他是有爭議的，因為很多人都用箭頭燈申訴，說是
      未依號誌行使，所以我很清楚辨識。」、「（你當天有看
      到受處分人的違規行為？）當時我在那個地點有舉發兩張
      ，包括受處分人，違規的人下來都沒有向我說他是如何違
      規，都同意簽名，也沒有說他是如何轉、或是當時綠燈等
      ，他沒有聲明異議。當天箭頭左轉燈後變成紅燈，他就北
      新路往臺北市方向迴轉，往北新路、宜蘭方向。」等語明
      確（見本院卷第16頁99年5月19日訊問筆錄），本院衡諸
      證人乙○○係依法執行公務之人員，與異議人素昧平生，
      本無任意捏造異議人違規事實舉發之理，亦無甘冒觸犯偽
      證罪之風險及良心上之譴責而設詞誣攀異議人，且核證人
      乙○○亦證稱因當地號誌變化特殊，故有特別注意之情，
      亦見其上開證言應可採信，異議人於上開時地有前述之違
      規行為應為屬實。
    (三)異議人於本院審理時雖辯稱「本案應開兩段式左轉，不是
      闖紅燈」，惟依前述交通部82年4月22日交路字第009811
      號函示內容，異議人紅燈迴轉（左轉）即視為闖紅燈之行
      為。又異議人稱「如果兩段式左轉，應該要有標誌」，經
      證人即當日值勤員警乙○○庭呈照片明顯可看出違規地點
      確實有兩段式左轉標誌（見本院卷第20至21頁）。另其辯
      稱「左轉車道是否只有汽車可以左轉，亮左轉燈時，是否
      可以左轉？」、「江陵派出所的管區是否有到達當天舉發
      路口」等語，經檢視證人乙○○庭呈照片中可見，內側即
      左轉車道上有明顯之「禁行機車」標線（見本院卷第22頁
      ），亦即該左轉燈號誌並非為該車道所禁行之機車能否左
      轉之依據，且證人乙○○於庭訊時亦具結證稱：「紅燈左
      轉，有箭頭燈是給汽車左轉，機車不能直接行駛快車道，
      也不能左轉，要兩段式左轉」（見本院卷第16頁99年5月
      19 日訊問筆錄），而派出所管區是否到場參與違規之舉
      發，亦與異議人違規抑或值勤員警依法攔停舉發與否無涉
      。從而，本件異議人闖紅燈之違規行為已堪認定，異議人
      猶以前詞指摘本件舉發不當，尚非可採。
五、綜上，異議人確有於上開時、地行經有燈光號誌管制之交岔
    路口闖紅燈之違規行為，從而，原處分機關依道路交通管理
    處罰條例第53條第1項、第63條第1項第3款規定，裁處異議
    人罰鍰1,800元，並記違規點數3點，依法核無違誤，本件異
    議為無理由，應予駁回。
六、據上論斷，應依道路交通案件處理辦法第19條，裁定如主文
    。
中    華    民    國    99    年    6     月    15    日
                  交通法庭    法  官  呂煜仁
上正本證明與原本無異。
如不服本裁定，應於裁定送達後5日內向本院提出抗告狀。
                              書記官  曹尚卿
中    華    民    國    99    年    6     月    15    日

司法院資訊處製作；財團法人民間司法改革基金會備份。
